【裁判字號】    97,交聲,2800
【裁判日期】    971128
【裁判案由】    聲明異議
【裁判全文】
臺灣臺中地方法院交通事件裁定        97年度交聲字第2800號
原處分機關  交通部公路總局臺中區監理所
異  議  人  甲○○
即受處分人
上列受處分人因違反道路交通管理處罰條例案件，對於交通部公
路總局臺中區監理所民國97年9 月24日所為之處分（原處分案號
：中監違字第裁60-GE0000000號）聲明異議，本院裁定如下：
    主  文
異議駁回。
    理  由
一、原處分機關處分意旨略以：本件異議人即受處分人甲○○於
    民國97年8 月25日19時30分許，駕駛車牌號碼AK-5183 號自
    用小客車，行經臺中市○○路○ 段13號時，因「駕車手持行
    動電話進行撥接通話」之違規行為，經臺中市警察局交通警
    察隊依違反道路交通管理處罰條例第31條之1 第1 項規定掣
    單當場舉發。嗣受處分人於期限內到案申訴，經原舉發機關
    函覆略謂：該車確於該時、地由甲○○君所駕駛，且使用手
    持式行動電話進行通話違規行駛，經執勤員警親眼目睹並尾
    隨該車約20公尺左右，確認駕駛人郭君使用手持式行動電話
    進行通話無誤等語，原處分機關遂於97年9 月24日以中監違
    字第裁60-GE0000000號裁決書，依前揭規定裁處罰鍰新臺幣
    （下同）3,000 元，逾期則依裁決書主文裁處，本件違規事
    實明確，原處分機關依法裁處，應無不合等語。
二、聲明異議意旨略以：受處分人甲○○並未撥打或接聽電話，
    雖員警在夜晚透過貼有深色隔熱紙之車窗目睹受處分人違規
    ，惟無證據佐證，且員警並未出示證件，亦未告知受處分人
    之權利義務，故受處分人拒絕出示行動電話自清，倘欲調閱
    通聯紀錄，受處分人之行動電話號碼為0000000000號。員警
    應舉證受處分人有違規之事實，而非要求受處分人自證清白
    ；受處分人沒有講電話，僅係在車上唱歌、聽廣播，員警應
    拍照舉發，而非硬要將受處分人攔下來，對受處分人來說是
    擾民的行為，警察應該要拿出證據而非用他們親眼目睹來說
    受處分人違規等語。
三、按汽車駕駛人，於行駛道路時，使用手持式行動電話進行撥
    接或通話者，處3,000 元罰鍰，道路交通管理處罰條例第31
    條之1 第1 項定有明文。
四、經查，本件受處分人甲○○於97年8 月25日19時30分許，駕
    駛車牌號碼AK-5183 號自用小客車，行經臺中市○○路○ 段
    時，有手持行動電話進行撥接通話之違規行為之事實，業據
    證人即本件舉發之警員張天明於本院調查時到庭證稱：「當
    時是97年8 月25日晚間7 時30分，我們開汽車巡邏的時候在
    文心路往市區的方向，經過四川路後，有發現受處分人駕駛
    自小客車AK-5183 ，當時有發現他手持行動電話在講電話，
    因為車子在行進中，我們巡邏車在受處分人的左後方約2 公
    尺處，所以看得很清楚，行進將近10多公尺左右才在文心路
    3 段13號聯邦銀行把受處分人攔下來，這中間10公尺受處分
    人都在講電話，我們是兩個人巡邏，我是駕車的，另外一位
    員警是坐在右前座，我們兩個人都有親眼目睹到，因為我們
    兩個巡邏當中都是一起看到的，距離並沒有很遠大約1 、2
    公尺左右而已，我有告訴另外一位警員說有違規講電話，因
    為其間10幾公尺沒有辦法馬上攔下受處分人，所以才在文心
    路把受處分人攔下來，因為距離沒有很久，所以我們看得非
    常的清楚，而且我們也持續間的看到受處分人在講電話，他
    是左手拿電話，右手駕駛，所以我們透過窗戶就可以看得很
    清楚，受處分人當時說沒有講電話，我們當然是說既然你說
    沒有講電話，是否可以出示電話號碼供我們作查詢來證明你
    當時並沒有撥接電話，但受處分人拒絕出示。」等語（見本
    院卷第9 頁背面至第10頁），就本件受處分人違規情節與本
    件舉發經過證述綦詳，並有前揭臺中市○○○○○道路交通
    管理事件通知單1 紙在卷可佐，此部分事實堪認無訛。
五、受處分人固以前揭情詞置辯，惟查，警員掣單舉發違反道路
    交通管理處罰條例所列之違規事實，本質上為行政處分，係
    公務員基於職務上權力，依法就特定之具體事件所為具有公
    法上效果之單方行政行為，基於公務員為公法上行為具有公
    信力之原則，該行政處分當可被推定為真正，其據以依法處
    分之事實認定亦為正確無誤，本此公信原則，乃立法者賦予
    行政機關制定違反道路交通事件統一裁罰標準及處理細則，
    使值勤警員得當機處分以維護交通秩序、安全之行政目的，
    反之，若謂公務員一切行政行為均需預留證據以證其實，則
    國家行政勢必窒礙難行，據此，刑事訴訟法就犯罪證據有關
    之規定中，與行政秩序罰之交通違規裁罰本旨不合之部分，
    自不在準用之列。又本件現場舉發員警與受處分人素昧平生
    ，並無仇隙，衡情當無設詞攀誣、濫予舉發之理；本件既無
    任何證據足證警員有捏造事實、違法取締之情事，則執勤警
    員本其維護交通秩序、安全職責所為之舉發，自應受到合法
    、正確之推定。再者，警察舉發交通違規行為，並不以照相
    、錄影為必要之證明方法，若強求各種交通違規行為均需以
    照相、錄影為其裁罰依據，事實上殆不可行，蓋諸多違規行
    為之發生難以預期，違規狀態稍縱即逝，如在未設置闖紅燈
    自動照相儀器之處所闖紅燈；或未戴安全帽之騎士見警攔查
    ，隨即戴上安全帽；或如本件汽車駕駛於車內使用行動電話
    等情形，根本無法期待此類違規行為均須照相、錄影為證。
    至於受處分人雖提出0000-000000 號行動電話供本院查證，
    然受處分人既於舉發當時拒絕員警檢視其行動電話，縱本院
    調閱此行動電話之通聯紀錄，亦難證明該門號即為受處分人
    駕車當時所使用之行動電話門號，自不得作為有利於受處分
    之認定，即無調閱通聯記錄之必要。
六、綜上所述，本件縱然未有照相、錄影存證，惟受處分人駕車
    於前開時、地，確有「駕車手持行動電話進行通話」之違規
    行為，堪以認定。從而，原處分機關依道路交通管理處罰條
    例第31條之1 第1 項，裁處3,000 元罰鍰，依法並無不當，
    本件受處分人之聲明異議為無理由，應予以駁回。
七、據上論斷，應依道路交通管理處罰條例第87條第2 項，道路
    交通案件處理辦法第19條，裁定如主文。
中    華    民    國    97    年    11    月    28    日
                  交通法庭      法  官  陳玉聰
以上正本證明與原本無異。
如不服本裁定，應於送達後5日內，向本院提出抗告狀。（應附
繕本）
                                書記官  吳彩華
中    華    民    國    97    年    11    月    28    日


司法院資訊處製作；財團法人民間司法改革基金會備份。
